臺灣臺南地方法院民事判決
111年度親字第36號
原      告  甲○○  住○○市○○區○○街00巷000弄00號
            乙○○娥
上  一  人
法定代理人  丁○○
共      同
訴訟代理人  張文嘉律師
被      告  丙○○

上列當事人間請求確認親子關係不存在事件，經本院於民國111
年10月24日言詞辯論終結，判決如下：
    主 　　 文
確認原告甲○○與被告丙○○間之父子關係不存在。
確認原告乙○○○與被告丙○○間之母子關係不存在。
訴訟費用新臺幣陸仟元由被告負擔。
    事實及理由
甲、程序方面：
　（一）原告乙○○○因罹患重度失智症，致不能為意思表示或受
        意思表示，或辦識其意思表示之效果，業經本院111年
        度監宣字第000號裁定宣告為受監護宣告之人，並選定
        丁○○為原告乙○○○之監護人等情，業經本院依職權調取
        上開監護宣告事件卷宗核閱綦詳，堪予認定，合先敘明
        。　
　（二）被告未於言詞辯論期日到場，核無民事訴訟法第386條
        所列各款情形，爰依原告之聲請，由其一造辯論而為判
        決。
乙、實體方面：
一、原告主張：
  （一）原告甲○○與乙○○○於民國56年間結婚後，僅生長女丁○○
        及次女戊○○，但因受傳統思想束縛，對未生育兒子甚感
        遺憾，甚至自認愧對祖宗，因而經人介紹於民國00年00
        月00日將被告認養為兒子，且未辦理收養手續，而於申
        請戶籍登記時謊報被告為親生兒子，40餘年來原告盡心
        盡力養育栽培被告，將被告視如己出，為其付出無數心
        血，並為其而耗盡多數積蓄。
  （二）被告於00年00月0日與鍾○○結婚後，育有長女侯○○（00
        年0月0日生）、長子侯○○（00年0月0日生）、次女侯○○
        （000年0月00日生），嗣於000年00月00日與鍾○○協議
        離婚，被告由於嗜賭負債累累而將3名子女歸由鍾○○監
        護，鍾○○與3名子女在外賃屋居住，因房東不同意渠等
        在租屋處設籍，因而仍均與被告一起設籍於原告二人住
        處，然實際上被告已有多年未與原告二人同住。
  （三）被告除婚後未盡責任照顧妻子與兒女外，亦未盡身為人
        子本份，其不僅耗盡原告多數積蓄，且從未對原告略盡
        孝道，平時並未關懷問候年邁原告，每與原告碰面，即
        是給予原告困擾，其因知與原告並無血緣關係，於原告
        無法應付其要求時，即曾表示欲與原告脫離父母關係，
        實令原告傷心欲絕，此由被告於000年0月00日曾以LINE
        要求原告為其償還銀行欠款新臺幣64萬5千餘元及於000
        年0月0日以LINE向原告表示「我們的關係到今天為止了
        ，以後我在外面跟你們都沒有關係了，感謝你跟媽這麼
        多年的養育之恩，你們好好保重身體。」足以得知。以
        上有通訊軟體訊息數則可資證明。
  （四）綜上所述，被告並非原告之親生子女，與原告並無血緣
        關係，復未依法辦理收養登記，是被告與原告並不存在
        父母子女之關係，故原告實得訴請確認與被告間父子與
        母子之關係不存在。
  （五）並聲明：如主文所示。
二、被告未於言詞辯論期日到場，亦未提出書狀作何聲明或陳述
    。
三、得心證之理由：
  （一）按就法律所定親子或收養關係有爭執，而有即受確認判
        決之法律上利益者，得提起確認親子或收養關係存在或
        不存在之訴，家事事件法第67條第1項定有明文。查本
        件原告與被告間之親子關係存在與否，為定兩造間有無
        扶養、繼承等法律關係之基礎事實，原告欲確定與被告
        間是否存有親子關係，除提起確認之訴外，殊無他途，
        且所謂「確認判決之法律上利益」，係指因法律關係存
        否不明確，致一方在私法上之地位有受侵害之危險，而
        此項危險得以對於另一方之確認判決除去之而言。復按
        親子關係之存否，非但於當事人間之精神上有絕對利益
        存在，並因而衍生繼承及扶養等法律效果，是親子關係
        之存否，對父母子女而言自有即受確認判決之法律上利
        益，是就親子身分關係，得提起確認親子關係存在或不
        存在之訴（最高法院23年上字第3973號判例及62年度第
        3次民庭庭推總會決議可參），是原告提起本件確認親
        子身分關係之訴，核與前開規定相符，應予准許。
  （二）次按家事訴訟事件，除本法別有規定者外，準用民事訴
        訟法之規定，家事事件法第51條亦有明文規定。而依民
        事訴訟法第288條規定，法院不能依當事人聲明之證據
        而得心證，或因其他情形認為必要時，得依職權調查證
        據；故爾，為真實血緣之發現，法院自應依職權為相當
        之調查，不能因他方當事人之不配合檢驗，而使主張親
        子關係存在（或不存在）之當事人受不利之判決。倘此
        親子血緣鑑定之勘驗方法，對親子關係之判定有其科學
        之依據及可信度，自屬主張親子關係存在（或不存在）
        者，重要且正當之證據方法。然為此親子血緣鑑定必須
        他造本身參與始可，如需他造之血液等，亦即勘驗之標
        的物存在於他造本身，而他造拒絕提出時，雖法院不得
        強令為之，惟依民事訴訟法第367條準用同法第343條、
        第345條第1項規定，法院得以裁定命他造提出該應受勘
        驗之標的物，其若無正當理由不從提出之命者，法院得
        審酌情形認一方關於該勘驗標的物之主張或依該勘驗標
        的物應證之事實為真實，即受訴法院得依此對該阻撓勘
        驗之當事人課以不利益（最高法院91年度台上字第2366
        號判決意旨可資參照）。再當事人一造聲明為血緣鑑定
        ，如就其主張之事實已為相當之證明，法院因認其聲明
        為正當，而命為血緣鑑定時，他造縱不負舉證責任，亦
        有協力之義務，倘無正當理由而拒絕，法院自得以之為
        全辯論意旨之一部分，於斟酌其他相關事證後，為該他
        造不利之判斷（最高法院100年度台上字第1034號判決
        意旨參照）。
  （三）又查原告主張渠經人介紹於00年00月00日認養被告為兒
        子，但未辦理收養手續，而於申請戶籍登記時謊報被告
        為親生兒子，故被告實非原告之親生兒子，兩造間並無
        血緣關係之事實，業據原告提出戶籍謄本1件、戶口名
        簿影本1件為證，且被告於000年0月0日本院調解時，並
        未否認原告之主張，經司法事務官訊問有何意見陳述，
        被告亦表明無意見，本院為確定本件真實血緣關係，於
        000年0月00日裁定命被告應至醫院接受並完成與原告間
        之親子血緣檢驗鑑定，嗣該裁定已合法送達被告，有送
        達證書1件在卷可稽，然被告並未依裁定內容配合進行
        血緣鑑定，亦未提出書狀作何陳述或到庭答辯，顯無正
        當理由未盡協力之義務，揆諸上開說明，本院自得以之
        為全辯論意旨之一部分，又參以被告對於原告主張之事
        實未於言詞辯論期日到場爭執，復未提出書狀作何聲明
        或陳述，是本院斟酌全辯論意旨及調查證據之結果，認
        兩造間並無真實血緣關係，原告主張被告非渠親生子乙
        節，堪認屬實。
  （四）綜上所述，兩造間並無具有親子血緣關係存在，被告卻
        登記為原告之親生子，實有更正戶籍上親子關係記載之
        必要，且此種身分關係不明確之不安狀態，得以提起本
        件確認之訴除去，從而，原告據以訴請確認兩造間之親
        子關係不存在，為有理由，應予准許。
丙、結論：
　　本件原告之訴為有理由，依家事事件法第51條，民事訴訟法
    第385條第1項前段、第78條，判決如主文。
中　　華　　民　　國　　111 　年　　11　　月　　 7　　日
                  　　家事法庭　法  官　葉惠玲
以上正本係照原本作成。
如對本判決上訴，須於判決送達後20日之不變期間內，向本院提
出上訴狀。
中　　華　　民　　國　　111 　年　　11　　月　　7 　　日
                                書記官　陳玉芬